【裁判字號】    99,抗,16
【裁判日期】    990611
【裁判案由】    違反毒品危害防制條例等
【裁判全文】
福建高等法院金門分院刑事裁定            99年度抗字第16號
抗  告  人
即  被  告  甲○○
上列抗告人因違反毒品危害防制條例案件，不服福建金門地方法
院中華民國99年6月4日裁定（98年度訴字第33號），提起抗告，
本院裁定如下：
    主  文
抗告駁回。
    理  由
一、抗告人即被告甲○○因涉嫌違反毒品危害防制條例案件，前
    由福建金門地方法院檢察署檢察官提起公訴，經原審訊問後
    ，認為抗告人涉犯毒品危害防制條例第4條第1項、第2項運
    輸第一級毒品罪、運輸第二級毒品罪之嫌疑重大，有刑事訴
    訟法第101條第1項第1款、第3款之情形，非予羈押顯難進行
    審判、執行，乃裁定羈押，並於99年6月4日裁定自99年6月8
    日起延長羈押2月。
二、抗告意旨略以：原審業於99年6月4日辯論終結，並無案件難
    以進行追訴、審判之危險，已無羈押之必要；且檢察官所提
    證據資料不足以證明抗告人有罪，依無罪推定原則，不能以
    此作為羈押之理由，為此提起抗告，請求撤銷原裁定。
三、按羈押被告之目的，其本質在於確保訴訟程序得以順利進行
    ，或為確保證據之存在與真實、或為確保嗣後刑罰之執行，
    而對被告所實施剝奪其人身自由之強制處分。被告有無羈押
    之必要，法院僅須審查被告犯罪嫌疑是否重大、有無羈押原
    因、以及有無倚賴羈押以保全偵審或執行之必要，由法院就
    具體個案情節予以斟酌決定，如就客觀情事觀察，法院許可
    羈押之裁定或延長羈押之裁定，在目的與手段間之衡量並無
    明顯違反比例原則情形，即無違法或不當可言。另執行羈押
    後有無繼續之必要，仍許由法院斟酌訴訟進行程度及其他一
    切情事而為認定（最高法院46年度台抗字第6 號判例參照）
    ，此乃法律所賦予法院之職權。且刑事訴訟法第101條第1項
    所規定「犯罪嫌疑重大」，此項實質要件之關鍵在於「嫌疑
    」重大，而非「犯罪」重大，蓋嫌疑重大者，係指有具體事
    由足以令人相信被告可能涉嫌其被指控之犯罪，與認定犯罪
    事實所依憑之證據需達無合理懷疑之程度，尚屬有別，故法
    院決定羈押與否，自無庸確切認定被告有罪，僅需檢察官出
    示之證據，足使法院相信被告極有可能涉及被訴犯罪嫌疑之
    心證程度即屬已足。因此，被告實際是否成立犯罪，乃本案
    審判程序時，實體上應予判斷之問題，並非法院裁定是否羈
    押或應否准許延長羈押或具保停止羈押或撤銷羈押之審查要
    件。再者，有繼續羈押之必要者，得於期間未滿前，經法院
    依第101條或第101條之1之規定訊問被告後，以裁定延長之
    ，刑事訴訟法第108條第1項前段定有明文。從而刑事被告經
    法官訊問後，認為犯罪嫌疑重大，而有刑事訴訟法第101條
    第1項各款情形之一者，非予羈押，顯難進行追訴、審判或
    執行，得羈押之，上開情形仍然存在，有繼續羈押之必要者
    ，自得依上開規定裁定延長羈押。應否羈押或延長羈押，法
    院固應按訴訟進行之程度、卷證資料及其他一切情事斟酌之
    ，然此畢竟非依證據認定犯罪事實之終局判決，而係在偵查
    或審判程序中為保全訴訟程序進行及判決確定後執行之手段
    ，是羈押或延長羈押被告係以被告犯罪嫌疑是否重大、有無
    羈押事由及必要性為審酌之依據。
四、抗告人因涉嫌毒品危害防制條例案件，經原審訊問後，認涉
    犯毒品危害防制條例第4條第1項、第2項運輸第一級毒品罪
    、運輸第二級毒品罪之嫌疑重大，有事實足認為有逃亡之虞
    ，且所犯毒品危害防制條例第4條第1項、第2項運輸第一級
    毒品罪、運輸第二級毒品罪為最輕本刑五年以上有期徒刑之
    罪，非予羈押顯難進行審判、執行，而裁定羈押，經核並無
    違誤。抗告意旨雖以前詞置辯，惟共同被告吳柏毅就抗告人
    如何受共同被告何勝泰勸說，攜帶第一級毒品海洛因回金門
    ，進而分工壓縮包裝海洛因為圓柱體，交由抗告人運回金門
    ，供共同被告何勝泰剪斷並分給海洛因等情，於警詢、偵查
    及原審供述甚詳；共同被告何勝泰亦供稱係抗告人將第一級
    毒品海洛因運回金門等語，並有海洛因扣案可憑；另抗告人
    自承至大陸地區購買1罐复方地芬諾酯片，攜帶回金門為警
    查扣，經鑑驗後含有第二級毒品狄芬諾西萊成分，是依卷內
    證據資料，堪認抗告人涉犯運輸第一級毒品罪、運輸第二級
    毒品罪之犯罪嫌疑重大。至抗告人實際是否成立犯罪，乃本
    案審判程序時，實體上應予判斷之問題，並非法院裁定是否
    羈押或應否准許延長羈押或具保停止羈押或撤銷羈押之審查
    要件，亦無違反無罪推定原則。其次，抗告人自承於98年5
    月13日下午查獲當時，正要搭乘當日下午航班前往廈門，且
    98年度已前往大陸地區30次左右；復依98年8月7日入出境查
    詢資料所示，抗告人至98年8月7日，共進出金門地區37次，
    有事實足認抗告人有逃亡之虞。另原審縱已辯論終結，亦僅
    第一審程序，尚難執此即認無羈押之必要，而原審依卷內證
    據資料認抗告人非予羈押顯難確保將來審判或執行之進行，
    亦即非予羈押，顯難進行審判或執行，有羈押之必要，乃裁
    定延長羈押，經核尚無目的與手段間輕重失衡之情形，亦無
    明顯違反比例原則之情事，依法並無不當。從而抗告人執前
    詞指摘原裁定不當，為無理由，應予駁回。
五、據上論斷，應依刑事訴訟法第412條，裁定如主文。
中    華    民    國    99    年    6     月    11    日
                  刑事庭審判長法  官  沈宜生
                              法  官  陳坤地
                              法  官  陳容正
以上正本證明與原本無異。
不得再抗告。
                              書記官  李麗鳳
中    華    民    國    99    年    6     月    11    日

司法院資訊處製作；財團法人民間司法改革基金會備份。
